【裁判字號】    99,易,3248
【裁判日期】    991227
【裁判案由】    詐欺
【裁判全文】
臺灣臺北地方法院刑事判決              99年度易字第3248號
公  訴  人  臺灣臺北地方法院檢察署檢察官
被      告  羅子航
上列被告因詐欺案件，經檢察官提起公訴（99年度偵字第24343
號），嗣因被告於本院準備程序中自白犯罪，本院改行簡式審判
程序，判決如下：
    主  文
羅子航共同犯詐欺取財罪，處有期徒刑月，如易科罰金，以新
臺幣壹仟元折算壹日，扣案之行動電話壹支（國際移動裝備辨識
碼：000000000000000號）、00000000
00號行動電話門號晶片卡壹個均沒收；又共同犯詐欺取財未遂
罪，處有期徒刑貳月，如易科罰金，以新台幣壹仟元折算壹日，
扣案之行動電話壹支（國際移動裝備辨識碼：00000000
0000000號）、0000000000號行動電話門號晶
片卡壹個均沒收。應執行有期徒刑肆月，如易科罰金，以新台幣
壹仟元折算壹日。扣案之行動電話壹支（國際移動裝備辨識碼：
000000000000000號）、0000000000
號行動電話門號晶片卡壹個均沒收。
    事  實
一、羅子航因經濟困難，缺錢花用，於民國99年10月中旬某日，
    見詐騙集團成員於蘋果日報刊登之應徵業務員廣告，該詐騙
    集團所屬真實姓名、年籍不詳，綽號「大哥」之成年男子，
    即對羅子航聲稱工作內容為按指示取貨，每取一次均可獲得
    報酬，先前往新竹火車站置物櫃內拿取行動電話，隨後都依
    電話指示辦事云云，詎羅子航雖知悉該詐騙集團目的尋找專
    責領取詐騙所得金錢之「車手」共同作案，以遂行財產上犯
    罪並逃避偵查，仍允諾加入，而按指示前往新竹火車站拿取
    由詐騙集團成員「大哥」準備之門號0000000000號行動電話
    1 支，供作其與該詐欺集團成員聯絡前往提取因詐騙所得款
    項之用，羅子航即與姓名年籍不詳綽號「大哥」、「蔡經理
    」、「王經理」等成年男子所組成之詐欺集團成員，共同基
    於意圖為自己不法所有之詐欺犯意聯絡，先由該詐欺集團於
    99年10月20、21日，在蘋果日報分類廣告版刊登「兆豐信貸
    公司」小廣告，意圖以「幫忙做信用紀錄協助辦理貸款」之
    詐騙手法，向不特定被害人詐騙金錢，或可資運用之金融機
    構帳戶以供領出所詐得之金錢之用，依渠等犯罪計畫之流程
    為：以「協助申請貸款」為由向有意貸款者騙取金錢及帳戶
    資料，並要求被害者將金錢匯入渠等騙得之帳戶內，再指示
    擔任車手之羅子航前往提取詐得之金錢。嗣該詐騙集團成員
    即分別為下列詐騙蔡正慶、徐鄭寶貴之行為：
  (一)該詐騙集團所屬成員「王經理」於99年10月20日上午10時許
    ，接獲蔡正慶所撥打上開廣告版所留之行動電話門號000000
    0000號詢問貸款事宜之電話，即要求蔡正慶先行交付存摺及
    提款卡等物，以供核准貸款之用，使蔡正慶陷於錯誤，而按
    王經理指示將其所申辦之彰化商業銀行、台新商業銀行、郵
    局存摺及提款卡等物品，均寄交至「新竹市○○路○ 段18號
    」予「游淑敏會計師」收受，而詐得上開帳戶資料得手，「
    王經理」並於隔日（21日）撥打電話予蔡正慶佯稱已收到上
    開資料，如可辦理貸款會再行通知云云。
  (二)另一方面，詐騙集團所屬自稱為「蔡經理」成年男子於99年
    10月25日撥打電話予先前曾致電詢問過辦理貸款事宜之徐鄭
    寶貴，詐稱：欲辦理貸款，需提供名下所有金融機構帳戶之
    存摺、提款卡云云，要求徐鄭寶貴將其所有之郵局、永豐銀
    行帳戶存摺、提款卡交付，徐鄭寶貴認風險過大而未交付，
    該詐騙集團始未能得手；惟「蔡經理」為順利完成上述詐騙
    計畫，乃向徐鄭寶貴改稱：請徐鄭寶貴提供其上開郵局帳號
    ，要幫其作假帳，創造信用云云，使徐鄭寶貴不疑有他，將
    其帳號告知該詐騙集團成員（上開騙得「帳號」部分，因詐
    騙集團成員僅取得徐鄭寶貴所有之金融機構帳戶「帳號」，
    尚未取得如網路銀行密碼等可供詐騙集團自行操作、使用帳
    戶之資訊，則詐騙集團成員仍須徐鄭寶貴本人配合才可能自
    徐鄭寶貴帳戶提領款項，是此部分行為不另構成詐欺得利罪
    ，僅為犯罪情節之描述）。
  (三)該詐騙集團取得不知情之徐鄭寶貴郵局帳戶之帳號後，「王
    經理」即接續上開詐騙蔡正慶之犯意，撥打電話接續向蔡正
    慶詐稱：信用貸款業經彰化銀行銀行永春分行核准，當天下
    午要到銀行辦理對保，惟需先匯款信用貸款風險管理費用新
    臺幣（下同）70,182元至「銀行襄理徐鄭寶貴」之帳戶內云
    云，使蔡正慶陷於錯誤，於同日下午1 時34分許，至臺北市
    信義區○○○路○ 段994 號後山埤郵局匯至徐鄭寶貴所開立
    之六張郵局帳號0000000-0000000 號帳戶內；嗣「王經理」
    又接續以電話向蔡正慶佯稱：要補足10,182元，否則沒辦法
    貸款云云，蔡正慶不疑有他，於同日下午2 時25分許，至臺
    北市信義區○○○路○ 段464 號永春郵局將10,182元匯至上
    開徐鄭寶貴帳戶內，旋由「王經理」於同日下午2 時42分許
    ，打電話向蔡正慶佯稱：貸款銀行已核貸給蔡正慶之款項是
    1 百萬元，所以需再支付風險管理費用70,182元云云，蔡正
    慶發覺有異，未依指示將上開風險管理費用匯款，「王經理
    」再撥打電話催促蔡正慶補足上開費用，並聲稱願意為蔡正
    慶負擔一半之費用云云，惟蔡正慶仍表示需考慮才能決定，
    而未繼續匯款。嗣該詐騙集團成員確認蔡正慶已將6 萬元款
    項匯入後，即由「蔡經理」於同日下午1 時許，以電話聯絡
    徐鄭寶貴，聲稱有匯一筆6 萬餘元在其郵局帳戶內，請徐鄭
    寶貴為其提領，送至臺北縣三重市某處，徐鄭寶貴發現有異
    ，向警方查證並請求處理，旋「蔡經理」又致電要求徐鄭寶
    貴提領一筆10,782元之匯款，惟此時員警已查出蔡正慶遭詐
    騙之事，即要徐鄭寶貴假意與蔡經理相約於同日下午3 時50
    分許，在臺北市大安區○○○路○ 段406 巷8 號麥當勞速食
    店前取款。嗣由該欺集團成員綽號「大哥」之成年男子，撥
    打該詐欺集團所交付羅子航之門號0000000000號行動電話，
    通知羅子航北上至上開處所向徐鄭寶貴拿取70,182元，羅子
    航抵達該處後，即向徐鄭寶貴收取由員警準備以實習銀行玩
    具便條紙冒充之金錢，旋為警當場查獲，並當場扣得行動電
    話1 支（序號為000000000000000 號，另含門號0000000000
    號SIM 卡1 張），始未能得手。
二、案經臺北市政府警察局大安分局報告臺灣臺北地方法院檢察
    署檢察官偵查起訴。
    理  由
一、本案被告羅子航所犯係死刑、無期徒刑、最輕本刑為3 年以
    上有期徒刑以外之罪，其於準備程序中就被訴事實為有罪之
    陳述，經法官告知簡式審判程序之旨，並聽取公訴人及被告
    之意見後，經本院依刑事訴訟法第273 條之1 第1 項之規定
    ，裁定由受命法官獨任進行簡式審判程序。又本案卷內之物
    證、書證等證據，依同法第273 條之2 規定，不受第159 條
    第1 項關於傳聞法則規定之限制，依法均有證據能力，合先
    敘明。
二、訊據被告羅子航對於上開犯罪事實均坦承不諱，且上開情節
    分別據證人蔡正慶、徐鄭寶貴於警詢、偵查中證述綦詳，且
    有扣案之行動電話照片2 張、被害人蔡正慶匯入款項70,182
    元照片1 張、國內郵政匯款執據2 張、徐鄭寶貴之郵局帳戶
    存摺內頁影本、蘋果日報分類廣告版影本等件在卷可資佐證
    ，足認被告自白與事實相符，得為認定其犯罪之依據。本案
    事證明確，被告犯行業經證明，應予依法論科。
三、論罪科刑部分：
    核被告與不詳詐騙集團成員共同為上開詐騙被害人蔡正慶所
    有之彰化銀行、台新銀行、郵局之存摺及提款卡得逞，嗣又
    詐騙70,182元（此部分未得手）等行為，係犯刑法第339 條
    第1 項之詐欺取財罪；被告與詐騙集團成員共同為上開犯行
    ，係基於同一詐騙行為之犯意，於密接之時間內對同一被害
    人接續為之，為接續犯，應僅論以單純一罪（公訴意旨認為
    被告僅犯詐欺取財未遂，容有誤會，併予說明）。又被告與
    詐騙集團成員共同詐騙被害人徐鄭寶貴所有之郵局及永豐銀
    行帳戶資料，惟並未得手，係犯刑法第339 條第3 項、第1
    項之詐欺取財未遂罪。被告所為上開行為，均與其他綽號「
    王經理」、「蔡經理」、「大哥」等不知名之詐欺集團成員
    間，有犯意聯絡及行為分擔，均為共同正犯。被告所為上開
    共同詐欺及共同詐欺取財未遂罪，其犯意個別、行為互殊，
    應分論併罰。被告所為上開共同詐欺取財未遂罪（即共同向
    徐鄭寶貴詐取金融機構帳戶資料未得手部分），其犯罪情節
    較既遂情形輕微，爰依刑法第25條第2 款規定減輕其刑。爰
    審酌被告身為智慮健全之成年人，僅為求小利，即同意擔任
    配合詐騙集團成員取款之「車手」，此詐騙集團成員得以遂
    行犯罪計畫並恣意詐騙他人，危害社會治安，犯罪情節非輕
    ，惟念及被告被告無犯罪前科，素行尚可，其因經濟困難，
    一時貪欲失慮，始擔任詐騙集團之車手，然尚非真正主導實
    施詐騙之人，又被告犯後復坦承犯行，態度尚佳，及本案幸
    為被害人徐鄭寶貴察覺報案，除被害人蔡正慶已交付之銀行
    存摺外，被害人蔡正慶、徐鄭寶貴未實際受有損失等一切情
    狀，分別量處如主文所示之刑，及定如主文所示之執行刑，
    並諭知如主文所示之易科罰金折算標準，以示懲儆。
四、扣案之行動電話1 支（序號為：000000000000000 號）及內
    含之門號晶片卡1 個（門號為0000000000號），均為前開不
    詳詐騙集團成員所有，供本案犯罪所用之物，是爰依刑法第
    38條第1 項第2 款規定及共同共同責任原則宣告沒收之。
據上論斷，應依刑事訴訟法第273 條之1 第1 項、第284 條之1
、第299 第1 項前段，刑法第28條、第339 條第1 項、第3 項、
第25條第2 項、第41條第1 項前段、第51條第5 款、第38條第1
項第2 款，刑法施行法第1 條之1 ，判決如主文。
本案經檢察官文家倩到庭執行職務。
中    華    民    國    99    年    12    月    27    日
                  刑事第十八庭  法  官  陳思帆
以上正本證明與原本無異。
如不服本判決應於收受送達後10日內向本院提出上訴書狀，並應
敘述具體理由；其未敘述上訴理由者，應於上訴期間屆滿後20日
內向本院補提理由書（均須按他造當事人之人數附繕）「切勿逕
送上級法院」。
                                書記官  林素霜
中    華    民    國    99    年    12    月    28    日
附錄本案論罪科刑所適用之法條：
中華民國刑法第339條
（普通詐欺罪）
意圖為自己或第三人不法之所有，以詐術使人將本人或第三人之
物交付者，處5 年以下有期徒刑、拘役或科或併科1 千元以下罰
金。
以前項方法得財產上不法之利益或使第三人得之者，亦同。
前二項之未遂犯罰之。

司法院資訊處製作；財團法人民間司法改革基金會備份。
